臺灣板橋地方法院民事判決　　　　　　94年度建(一)字第68號
原　　　告　太筑工程顧問有限公司
法定代理人　甲○○
　　　　　　　　　　　之2
訴訟代理人　沈宏裕律師
被　　　告　聚業精密工業股份有限公司
　　　　　　　　　　　統一編號.
法定代理人　乙○○
訴訟代理人　林明輝律師
上列當事人間請求給付工程款事件，本院於中華民國94年12月20
日言詞辯論終結，判決如下：
    主      文
被告應給付原告新臺幣柒拾萬元及自民國九十四年十一月十六日
起至清償日止，按週年利率百分之五計算之利息。
訴訟費用由被告負擔。
本判決於原告以新臺幣貳拾肆萬元為被告供擔保後，得假執行；
但被告如以新臺幣柒拾萬元為原告預供擔保，或將請求標的物提
存，得免為假執行。
    事實及理由
一、原告起訴時其訴之聲明係請求被告給付原告新臺幣（下同）
    1,250,000 元，嗣於訴訟繫屬中之民國94年11月15日減縮其
    聲明為請求被告給付700,000 元，有被告陳報狀1 件在卷可
    稽（見本院卷第45頁），核其聲明之減縮合於民事訴訟法第
    255 條第1 項第3 款之規定，應予准許，先予敘明。
二、原告主張：原告於93年11月7 日承攬被告位於臺北縣新莊市
    ○○路76號之辦公室整體室內空間規劃、設計工作，金額為
    5,000,000 元（下稱系爭承攬契約及系爭工程），因施工期
    間工程續有追加（下稱追加工程）並已完工，總工程價款經
    核計為7,200,000 元，被告並於93年12月27日遷廠進駐上址
    啟用，惟被告於簽約日起至94年1 月份止，僅給付原告5,95
    0,000 元，嗣經原告催討，原告之代理人俞志明於94年3 月
    16日與被告法定代理人乙○○協商，兩造並同意以6,650,00
    0 元為最後之總價，是被告尚欠700,000 元，爰依兩造約定
    之承攬報酬請求權，聲明求為判決：(一)被告應給付原告700,
    000 元及自94年11月15日書狀送達翌日起至清償日止，按年
    息5%計算之利息；(二)陳明願供擔保請准宣告假執行等語。
三、被告則以：原告確於93年11月7 日承攬被告位於臺北縣新莊
    市○○路76號之辦公室整體室內空間規劃、設計施作系爭工
    程，約定報酬為5,000,000 元，原告並已完工，被告亦給付
    5,950,000 元予原告。惟系爭工程施作中或有一些材質之變
    更，然兩造間就原告所指之追加工程及工程款為7,200,000
    元並無合意，更不知原告主張之7,200,000 元之工程款所憑
    依據為何，自應由原告就兩造間合意追加工程款為7,200,00
    0 元負舉證責任。又訴外人俞志明與被告法定代理人乙○○
    雖於94年3 月16日洽談，原告提出之錄音譯文形式上確係真
    正，然俞志明並非原告之法定代理人，亦無代表原告為法律
    行為之權限，即令俞志明與被告確曾達成協議，亦不得謂兩
    造間就追加後之總工程款為6,650,000 元已有協議等語，資
    為抗辯。爰聲明求為判決：(一)原告之訴駁回。(二)陳明如受不
    利判決，願供擔保請准免為假執行。
四、兩造於本院94年11月15日言詞辯論期日當庭協議簡化爭點，
    其不爭執及爭執之事項如下（見本院卷第42頁至第43頁）：
  (一)兩造不爭執之事項：
    一原告於93年11月7 日承攬被告位於臺北縣新莊市○○○路
      76號辦公室整體室內空間規劃、設計施作之系爭工程，金
      額為5,000,000 元，原告提出之室內設計工程承攬合約書
      （即系爭承攬契約）為真正（見本院卷第7 頁）。
    2.原告於93年12月間完成系爭工程及追加之工程，被告並遷
      廠進駐啟用，被告已給付5,950,000 元。
    3.本件訴訟標的法律關係為：兩造約定之承攬報酬請求權。
  (二)兩造爭執之事項：
    1.兩造於94年3 月間協議之總價為665萬元或595萬元？
五、原告主張其承攬被告位於臺北縣新莊市○○路76號辦公室整
    體室內空間規劃、設計施作之系爭工程，系爭承攬契約約定
    之承攬報酬為5,000,000 元，原告於93年12月間完成系爭工
    程及追加之工程，被告並遷廠進駐啟用，復已給付5,950,00
    0 元之事實業據原告提出系爭承攬契約影本1 件為證，並經
    兩造協議所不爭執，自堪採信為真實。
六、原告主張原告之代理人俞志明於94年3 月16日與被告法定代
    理人乙○○協議系爭工程以6,650,000 元作為總價款結案，
    業據其提出錄音譯文1 件為證（見本院卷第48頁），被告復
    自認該錄音譯文之形式上為真正（見本院卷第71頁），足證
    原告提出之錄音譯文內容確係俞志明與乙○○間之對話。而
    觀諸錄音譯文第7 頁所載：「劉先生（即被告法定代理人乙
    ○○）：……我們這樣講好了，我不要說只有70萬而已，我
    再65萬給你，你在差也差沒多少了。原告（即俞志明）：就
    665 萬嘛，對不對，就是665 萬嘛……（盧在旁碎碎念說會
    吃虧）。劉先生：怎麼會吃虧…，算了今天就是講價錢，現
    在就不去講這些，你再講那我們又談不下去了，阿他也委屈
    你也委屈，那就各讓一個價錢解決，事情解決掉就好了，對
    不對，不要又其它事搞的不愉快，又談不成，那有什麼意義
    呢，我也不想再講其它，因為這件事拖這麼久我也不要…好
    嗎，665 萬就給它解決掉好嗎。原告：好，你就一句話，我
    答應（見本院卷第54頁）」等語，足證94年3 月16日俞志明
    與被告法定代理人乙○○洽談時，係由乙○○提出要約，表
    示欲以665 萬元做為結案總價款以達成結案之目的，而俞志
    明承諾表示同意，自屬已有意思表示之合致，原告復主張俞
    志明為原告法定代理人甲○○之配偶（見本院卷第47頁），
    且係有權代理原告之人（見本院卷第79頁），原告主張俞志
    明所為之協議對原告係屬有效，自不容被告嗣後任意反悔而
    否認其效力。故兩造確實已協議系爭承攬契約之報酬以6,65
    0,000元，至為明確。
七、綜上所述，兩造既約定系爭承攬契約之報酬為6,650,000 元
    ，且被告僅給付5,950,000 元，其尚欠700,000 元，應堪認
    定。從而，原告依據兩造間約定之承攬報酬請求權，請求被
    告給付尚未清償之700,000 及自94年11月15日書狀送達翌日
    即94年11月16日（見本院卷第45頁）起至清償日止，按週年
    5%計算之法定遲延利息，洵屬有據，應予准許。
八、因本案事證已臻明確，兩造其餘主張、陳述及所提之證據暨
    攻擊防禦方法，經本院審酌後，認均與本案判斷結果無影響
    ，毋庸再予一一審酌，附此敘明。
九、兩造陳明願供擔保請為告假執行或免為假執行，經核於法均
    無不合，爰分別酌定相當之擔保金額宣告之。
十、結論：本件原告之訴為有理由，依民事訴訟法、第78條、第
    390 條、第392條，判決如主文。
中　　華　　民　　國　　94　　年　　12　　月　　30　　日
                  民事第一庭    法　官　周舒雁
上列正本係照原本作成
如對本判決上訴，須於判決送達後20日內向本院提出上訴狀
中　　華　　民　　國　　94　　年　　12　　月　　30　　日
                                書記官  張坤校
